臺灣高雄地方法院民事判決　　　　　　　94年度再易字第15號
再 審原 告　甲○○
再 審被 告　高雄縣彌陀鄉漁會
法定代理人　乙○
上列當事人間請求損害賠償事件，再審原告對於民國93年8 月19
日本院92年度簡上字第343 號確定判決提起再審之訴，本院判決
如下：
    主      文
再審之訴駁回。
再審訴訟費用由再審原告負擔。
    事實及理由
一、按不得上訴之判決，於宣示時確定；再審之訴，應於30日之
    不變期間內提起。前項期間，自判決確定時起算，判決於送
    達前確定者，自送達時起算；其再審之理由發生或知悉在後
    者，均自知悉時起算，民事訴訟法第398 條第2 項、第500
    條第1 項、第2 項前段分別定有明文。查本院92年度簡上字
    第343 號判決，固於宣示之日即民國93年8 月19日確定，惟
    本件再審原告既主張於94年4 月4 日取得本院93年度簡上字
    第301 號判決，該判決屬民事訴訟法第496 條第1 項第13款
    未經原審斟酌之證物，並據以提起本件再審之訴，且該判決
    確於94年4 月4 日後始送達該案當事人，亦經本院依職權調
    閱該案卷核閱屬實，則再審原告於94年4 月22日提起本件再
    審之訴（見再審訴狀上所蓋本院收文章戳），並未逾民事訴
    訟法第500 條規定之30日不變期間，其起訴應為合法，合先
    敘明。
二、再審原告主張：緣再審原告前對於再審被告起訴請求損害賠
    償，經鈞院簡易庭以兩造間就訴外人中國石油股份有限公司
    所屬油料運輸船「長運輪」號，於86年10月7 日發生爆炸漏
    油所衍生之補償金發放事件（下稱「長運輪事件」），存有
    無因管理關係為由，判決再審原告部分勝訴，案經兩造分別
    上訴，鈞院改以兩造間就前開事件並無無因管理關係為由，
    判決再審原告敗訴確定。惟訴外人郭志賢等四人，以相同事
    由向再審被告提起損害賠償之訴，鈞院卻認訴外人郭志賢等
    人與再審被告間存有委任關係，有鈞院93年度簡上字第30 1
    號判決可資參酌，而該判決屬民事訴訟法第496 條第1 項第
    13款未經原審斟酌之證物。為此，爰提起本件再審訴訟，請
    求判決廢棄本院93年度簡上字第343 號確定判決等語，並聲
    明：(一)原確定判決廢棄，應改判再審被告須給付再審被原告
    新臺幣（下同）179,400 元，及自87年7 月1 日起至清償日
    止，按週年利率5 ％計算之利息。(二)上開廢棄部分，再審被
    告之上訴駁回。(三)第一、二審、前次再審及本次再審之訴訟
    費用，由再審被告負擔。(四)再審原告願供擔保，請准宣告假
    執行。
三、按再審之訴顯無再審理由者，得不經言詞辯論，以判決駁回
    之，民事訴訟法第502 條第2 項定有明文。所謂顯無再審理
    由，係指就再審原告所主張之再審原因，無須另經調查辯論
    ，即可判定其不足以動搖原確定判決所為判斷結果而言。
四、又按當事人發現未經斟酌之證物或得使用該證物者，得以再
    審之訴對於確定終局判決聲明不服，但以如經斟酌可受較有
    利益之裁判者為限，民事訴訟法第496 條第1 項第13款固定
    有明文，惟該款所稱發見未經斟酌之證物或得使用該證物者
    ，係指前訴訟程序中已存在之證物，因當事人不知有此，致
    未能提出使用，現始知之而言，最高法院32年上字第1247號
    判例已闡述詳盡。經查：本件原確定判決認兩造間就長運輪
    事件無委任及無因管理關係，並以此為由，於93年8 月19日
    判決再審原告敗訴，嗣於該判決確定後，本院93年度簡上字
    第301 號判決，方於94年3 月17日宣示等節，有本院92年度
    簡上字第343 號確定判決、93年度簡上字第301 號判決各1
    份在卷可稽，故本院93年度簡上字第301 號判決，於原審訴
    訟程序中尚不存在，依前開最高法院判例闡述之見解，本院
    93年度簡上字第301 號判決，自不屬於民事訴訟法第496 條
    第1 項第13款所稱之證物，是原告以本院93年度簡上字第
    301 號判決，係屬民事訴訟法第496 條第1 項第13款所稱未
    經原審斟酌之證物，並據以提起本件再審之訴，即屬無據。
    況取捨證據、認定事實，並適用法律，本為事實審法院之職
    權，倘原確定判決所適用之法規，與該案應適用之現行法規
    不相違背，亦未與解釋判例有所牴觸者，縱法院於具體個案
    所持法律上見解之歧異，亦難據為再審之理由，最高法院62
    年判字第610 號判例亦闡述詳盡，故本件再審原告以本院93
    年度簡上字第301 號判決與原確定判決所持法律上見解不同
    為由，提起本件再審之訴，自無理由。
五、綜上所述，本件再審原告提起再審之訴，其訴顯無再審理由
    ，爰不經言詞辯論，逕予判決駁回之。
據上論結，本件再審之訴為無理由，依民事訴訟法第502 條第2
項、第78條，判決如主文。
中　　華　　民　　國　　94　　年　　5 　　月　　9 　　日
                    臺灣高雄地方法院民事第一庭
                     審判長法　官  甯　馨
                           法  官  盧怡秀
                           法  官  劉傑民
正本係照原本作成。
本判決不得上訴。
中　　華　　民　　國　　94　　年　　5 　　月　　9 　　日
                           書記官  歐文政
